【裁判字號】    97,毒抗,29
【裁判日期】    970117
【裁判案由】    毒品危害防制條例
【裁判全文】
臺灣高等法院刑事裁定                  97年度毒抗字第29號
抗  告  人
即  被  告  甲○○
                    （現於臺灣桃園看守所附設勒戒處所觀察
                      勒戒中）.
上列抗告人即被告因違反毒品危害防制條例案件，不服臺灣桃園
地方法院中華民國九十六年十二月四日裁定（九十六年度毒聲字
第一五三三號），提起抗告，本院裁定如下：
    主  文
抗告駁回。
    理  由
一、原裁定略以：被告甲○○於民國九十六年間因施用毒品安非
    他命案件，前經裁定令入臺灣桃園看守所附設勒戒處所執行
    觀察、勒戒後，認有繼續施用毒品之傾向，經檢察官聲請裁
    定令入戒治處所施以強制戒治，於法核無不合，應依毒品危
    害防制條例第二十條第二項規定，裁定被告甲○○令入戒治
    處所施以強制戒治，其期間為六個月以上，至無繼續強制戒
    治之必要為止，但最長不得逾一年。
二、抗告意旨略以：被告前於九十五年間因施用毒品安非他命案
    件，經裁定觀察、勒戒後，已配合戒絕毒癮，且家人都給予
    支持、鼓勵，並無繼續施用毒品之動機及傾向，在觀察勒戒
    期間經檢驗亦無毒品反應，原裁定認被告有繼續施用毒品之
    傾向，顯有違誤；又被告係家中經濟來源，子女就學、雙親
    就養均賴被告工作維持家計，遽遭強制戒治，家中經濟無以
    為繼，被告確無繼續施用毒品之傾向，爰請求免於強制戒治
    云云。
三、按犯毒品危害防制條例第十條之罪者，檢察官應聲請法院裁
    定，令被告入勒戒處所觀察、勒戒，其期間不得逾二月；觀
    察、勒戒後，檢察官依據勒戒處所之陳報，認受觀察、勒戒
    人無繼續施用毒品傾向者，應即釋放，並為不起訴之處分；
    認受觀察、勒戒人有繼續施用毒品傾向者，檢察官應聲請法
    院裁定令入戒治處所強制戒治，其期間為六個月以上，至無
    繼續強制戒治之必要為止；但最長不得逾一年。毒品危害防
    制條例第二十條第一項、第二項定有明文。
四、本院查：
    （一）被告甲○○前於九十五年六月間因施用毒品安非他命
          案件，經原審依被告之白白、臺灣檢驗科技股份有限
          公司之驗尿報告（見九十六年度毒偵字第三一九一號
          卷第十、三十頁）及扣得毒品安非他命等證物，於九
          十六年八月三十一日以九十六年度毒聲字第九七四號
          裁定觀察勒戒，於九十六年十月十六日令入臺灣桃園
          看守所附設勒戒處所執行觀察、勒戒，嗣後認有繼續
          施用毒品之傾向，經檢察官聲請原審法院裁定令入戒
          治處所施以強制戒治，依上開規定裁定被告甲○○令
          入戒治處所施以強制戒治，其期間為六個月以上，至
          無繼續強制戒治之必要為止，但最長不得逾一年，有
          上開卷證資料在卷可稽，經查核無不合。
    （二）本件被告因施用第二級毒品安非他命，經原審裁定送
          勒戒處所觀察、勒戒，於執行觀察、勒戒期間，由臺
          灣桃園看守所附設勒戒處所之醫師評定，認其相關司
          法紀錄有二筆，其他犯罪紀錄有二筆，人格特質評定
          為二十四分；且其有戒斷症狀，雖非多重藥物使用，
          亦非採注射之施用方式，但使用期間超過一年，且情
          緒態度不良，在臨床徵候部分評定為三十五分；雖其
          相關環境因素（如家庭環境等）為零分，合計總分仍
          達五十九分，因而判定被告有繼續施用毒品傾向，此
          有臺灣桃園看守所九十六年十一月十四日有無繼續施
          用毒品傾向證明書、有無繼續施用毒品傾向評估標準
          記錄表各一紙在卷可稽（見九十六年度毒偵字第三一
          九一號卷第四十六頁），堪認被告確有繼續施用毒品
          之傾向。
    （三）被告雖執前詞提起抗告，但上開量表之評定基準，多
          數係客觀之標準，而本院核閱相關卷證資料，認前開
          判斷基礎業已審酌受處分人之家庭因素，並評定為對
          其最有利之零分。易言之，被告係因其他之判斷基礎
          （即其過往之表現及臨床症狀）認定為有繼續施用毒
          品之傾向，是被告所指執事由不足為其有利之認定。
五、綜上所述，本件被告既經醫師研判其有繼續施用毒品之傾向
    ，有卷存有無繼續施用毒品傾向證明書可稽，則被告自有令
    入戒治處所施以強制戒治之必要，上開所述家庭事由，縱屬
    實情，亦無從解免其依法應受強制戒治，從而，本件抗告為
    無理由，應予駁回。
據上論斷，依刑事訴訟法第四百十二條裁定如主文。
中    華    民    國    97    年    1     月    17    日
                  刑事第四庭  審判長法  官  沈宜生
                                    法  官  陳國文
                                    法  官  鄭水銓
以上正本證明與原本無異。
本裁定不得再抗告。
                                    書記官  劉貞達
中    華    民    國    97    年    1     月    17    日


司法院資訊處製作；財團法人民間司法改革基金會備份。
